【裁判字號】    97,消債更,145
【裁判日期】    980110
【裁判案由】    更生事件
【裁判全文】
臺灣新竹地方法院民事裁定           97年度消債更字第145號
聲  請  人  甲○○
上列當事人聲請消費者債務清理更生事件，聲請保全處分，本院
裁定如下：
    主  文
聲請駁回。
    理  由
一、按法院就更生或清算之聲請為裁定前，得因利害關係人之聲
    請或依職權，以裁定為下列保全處分：一、債務人財產之保
    全處分；二、債務人履行債務及債權人對於債務人行使債權
    之限制；三、對於債務人財產強制執行程序之停止；四、受
    益人或轉得人財產之保全處分；五、其他必要之保全處分，
    消費者債務清理條例第19條第1項固定有明文。惟同條例第4
    8條第2項亦明定，於法院裁定開始更生程序後，除有擔保及
    有優先權之債權外，對於債務人不得開始或繼續訴訟及強制
    執行程序。依本條規定可知，有擔保或有優先權之債權，於
    法院裁定開始更生程序後，其執行程序仍得繼續進行，舉重
    以明輕，於法院尚未裁定准許更生前，有擔保或有優先之債
    權，自亦得繼續進行，而無從於更生裁定前之保全程序中准
    許停止強制執行。
二、本件聲請意旨略以：聲請人因財務困難，陷於不能清償之窘
    境，業依消費者債務清理條例之規定，提出更生之聲請，於
    更生程序審理中，聲請人之自用住宅即新竹縣新豐鄉埔和村
    埔頂31號房地為第一順位抵押權人臺灣土地銀行股份有限公
    司以本院97年度執字第30680號執行案件強制執行中，因債
    務人已聲請將該房屋納入自用住宅協議，若被拍定，聲請人
    將無處可居，且將影響債務清理程序之進行。為此，聲請人
    爰依法請求本院速先准許裁定停止該執行程序，俟日後債務
    清理之案件裁決後，再作後續之分配處理，並聲明：請准停
    止本院97年度執字第30680號對聲請人財產之強制執行程序
    等語。
三、經查，聲請人所有坐落新竹縣新豐鄉○○段埔頂小段1283-3
    地號土地、194 建號建物分別由臺灣土地銀行股份有限公司
    設定第一順位普通抵押權60萬元、第二順位最高限額抵押58
    萬元，且為第一、二順位抵押權人臺灣土地銀行股份有限公
    司持執行名義，聲請本院97年度執字第30680 號強制執行中
    ，此業經本院調閱執行卷宗，查核屬實。依前引消費者債務
    清理條例第48條第2 項之規定，法院縱使裁定開始更生程序
    ，有擔保或有優先權之債權之強制執行程序仍不停止，則於
    法院裁定開始更生前，有擔保或有優先權之債權自無以保全
    處分停止執行之必要。本院97年度執字第30680 號強制執行
    程序之債權人係第一、二順位抵押權人臺灣土地銀行股份有
    限公司，為有擔保或有優先權之債權人，其執行程序自無以
    保全程序予以停止之必要，核先敘明。另聲請人主張其已聲
    請法院裁准更生之自用住宅清償方案，認有停止本件不動產
    強制執行程序之必要，惟查，清費者債務清理條例第54條規
    定，債務人得與自用住宅借款債權人協議，於更生方案定自
    用住宅借款特別條款。但自用住宅另有其他擔保權且其權利
    人不同意更生方案者，不在此限。本件自用住宅之第一、二
    順位抵押權人臺灣土地銀行股份有限公司業已具狀陳明其對
    有擔保債權部分不同意參與更生，此有該公司之聲請狀在卷
    可考，依上開規定，債務人縱獲准裁定開始更生，亦無從於
    更生方案中定自用住宅借款特別條款，本院自無從准許其停
    止本院97年度執字第30680 號強制執行程序之聲請。爰審酌
    更生程序主要係以法院裁定開始更生程序後之薪資、執行業
    務所得及其他固定收入作為更生方案之清債來源，是本院裁
    定開始更生程序前，前項執行程序之繼續並無礙於嗣後聲請
    人更生程序之進行與更生目的之達成，並慮及保全處分之立
    法意旨、債權人公平受償之影響程度、本件聲請日後通過之
    可能性等一切情狀，本院認尚無停止債權人臺灣土地銀行股
    份有限公司對於聲請人擔保及優先債權強制執行程序之必要
    ，聲請人所為保全處分之聲請並無理由，自應予駁回，爰裁
    定如主文。
中    華    民    國    98    年    1     月    10   日
              民事第一庭    法      官  蔡孟芳
以上正本係照原本作成。
如不服本裁定，應於裁定送達後10日內，以書狀向本院提出抗告
，並繳納抗告費新臺幣壹仟元。
中    華    民    國    98    年    1     月    10   日
                            書  記  官  李慧娟


司法院資訊處製作；財團法人民間司法改革基金會備份。
